臺北高等行政法院判決
　　　　　　　　　　　　　　　　　　 95年度訴字第04211號
　　　　　　　　　　　　　　　.
原　　　告　甲○○
訴訟代理人　陳淑玲律師
　　　　　　張泰昌律師（兼送達代收人）
上　一　人
複 代 理人　毛英富律師
被　　　告　德明技術學院
代　表　人　乙○○（校長）
訴訟代理人　蔡鴻斌律師
　　　　　　藍弘仁律師（兼送達代收人）
上列當事人間因退學事件，原告不服教育部中華民國95年10月5
日台訴字第0950143266A號訴願決定，提起行政訴訟。本院判決
如下：
    主  文
原告之訴駁回。
訴訟費用由原告負擔。
　　事  實
緣原告原為被告所屬進修部學生，前因性騷擾事件經被告學生獎
懲委員會決議予以記2大過2小過留校察看，嗣又因擔任學生活動
中心總幹事，對浮報活動經費事件未盡督導之責，復經被告予以
記1小過懲處。其後，被告以原告之獎懲累計滿3大過，依德明技
術學院學生獎懲要點第12點規定予以退學處分。原告不服，提出
申訴，經決議不予受理。原告仍不服，提起訴願，亦遭決定駁回
，遂向本院提起行政訴訟。茲摘敘兩造訴辯意旨如次：
甲、原告方面：
一、聲明：求為判決訴願決定及原處分均撤銷，訴訟費用由被告
          負擔。
二、陳述：
１、按性別平等教育法第22條規定：「學校或主管機關調查處理
    校園性侵害或性騷擾事件時，應秉持客觀、公正、專業之原
    則，給予雙方當事人充分陳述意見及答辯之機會。」被告就
    性騷擾事件雖曾約談原告以釐清相關案情，惟其約談內容均
    無法明確指出被害人為何人（原告迄今尚未明確知悉被害人
    究係何人）？何時地發生性騷擾情事？且不斷以誘導式方式
    問話，欲使原告承認有性騷擾之實，顯見被告性別平等教育
    委員會未秉持客觀、公正、專業原則而給予原告充分陳述意
    見及答辯機會。
２、被告性別平等教育委員會並未給予原告與被害人、檢舉人、
    證人對質之機會，且未作成任何書面資料交由原告閱覽：
  (1)按「犯罪事實應依證據認定之，無證據不得推定其犯罪事實
    。」、「不能證明被告犯罪者，應諭知無罪之判決。」刑事
    訴訟法第154條及第301條第1項分別定有明文。又認定犯罪
    所憑之證據，無論其為直接證據或間接證據，其為訴訟上之
    證明時，均須達於一般通常之人均不致於有所懷疑，而得確
    信為真實之程度，始得據之為有罪之認定。倘其證明尚未達
    到此一程度，而有合理性之懷疑存在，致使無從形成有罪之
    確信時，根據「罪證有疑，利於被告」之證據法則，即不得
    遽為不利被告之認定，最高法院76年台上字第4986號判例可
    資參照。
  (2)本件性騷擾事件檢舉人及被害人之指述，本以使原告受被告
    懲處為目的，故其陳述是否與事實相符，自應調查其他積極
    證據，以資審認，苟積極證據不足為不利於原告事實之認定
    時，揆諸上開法文及判例意旨，即應為有利於原告之認定，
    更不必有何有利之證據，亦有最高法院30年上字第816號、
    52年台上字第1300號判例、69年台上字第1531號及39年台特
    覆字第42號判決足茲佐參。然本件性騷擾事件之證據幾乎均
    為檢舉人或被害人之指述，自應調查其他積極證據，始能對
    原告為不利之認定。
  (3)依被告訂定之「德明技術學院校園性侵害或性騷擾處理與防
    治實施要點」第19點第2款規定：「本校調查處理校園性侵
    害或性騷擾事件時，應依下列方式辦理：二、行為人與被害
    人、檢舉人或證人有權力不對等之情形者，應避免其對質。
    必要時，得於不違反保密義務之範圍內另作成書面資料，交
    由行為人閱覽或告以要旨。」第20條第1項規定：「本校性
    侵害或性騷擾事件之當事人、檢舉人及證人之姓名及其他足
    以辨識身分之資料，本校除有調查之必要或基於公共安全之
    考量者外，應予保密。」，及性別平等教育法第22條第2項
    規定，本件性騷擾事件純係經檢舉人、被害人之指述，根本
    無任何證據，得以證明原告確實有渠等指稱之性騷擾行為，
    被告應調查其他積極證據之必要，且原告與被害人、檢舉人
    間均為同社團同學，未有權力不對等之情事，理應提示原告
    足以辨識被害人身分資料及其他書面資料，並予原告與被害
    人、檢舉人對質，俾原告充分陳述意見及答辯，以明實情。
３、本件性騷擾事件確有調查程序重大瑕疵或有足以影響原調查
    認定之新事實、新證據情事：
  (1)按性別平等教育法第32條第2項規定：「學校或主管機關發
    現調查程序有重大瑕疵或有足以影響原調查認定之新事實、
    新證據時，得要求性別平等教育委員會重新調查。」
  (2)本件性騷擾事件自檢舉人94年12月6日提出申訴，經被告性
    別教育委員會約談相關人員後，於95年1月17日作出審議結
    果：「941206性騷擾事實成立」，同時通過相關懲處建議，
    並交學生獎懲委員會懲處。惟參照被告性別教育委員會95
    年1月17日會議紀錄記載：「．．丁女有表示她有抗拒，這
    部分調查小組認為是構成性騷擾．．」，原告固不明確知悉
    被害人甲、乙、丙、丁究係何人，然經被告學輔中心黃友音
    主任處得知，訴外人江佳燕係檢舉人之一，據原告推測江佳
    燕可能為丁女，故於95年4月19日檢附吳宜珊、江佳燕同學
    間95年4月17日下午3時許之MSN原版對話內容，向被告學生
    申訴評議委員會提起申訴，經被告學生獎懲委員會分別於95
    年5月3、9日召開會議，會議中確認「原告提供之MSN資料確
    為當事人所有」、「前開MSN資料可以於申訴期間提出，可
    作為間接證據」、「原告提供的資料需強有力且足以推翻原
    事實認定之新事證」，然最後以「性別教育委員會依照正當
    法律程序調查，調查程序無重大瑕疵；申訴人（即原告）所
    提供MSN資料，尚不構成強有力且足以推翻原事實認定之新
    事證」為由，而決議「學生權益未受影響」。
  (3)被告性別教育委員會調查結果既認定僅有丁女所述事實構成
    性騷擾，而原告因推測江佳燕為丁女，故提出吳宜珊與江佳
    燕同學間95年4月17日下午3時許之MSN原版對話內容供被告
    學生獎懲委員會、性別教育委員會認定事實，參照伊等間之
    對話內容如下：「吳宜珊同學：你有被性騷擾？江佳燕同學
    ：沒阿。江佳燕同學：幹嘛這樣問？吳宜珊同學：我是問報
    紙的事喔。江佳燕同學：報紙。江佳燕同學：你說新聞撥的
    那個。吳宜珊同學：嗯嗯。江佳燕同學：嗯嗯。吳宜珊同學
    ：因為他們跟我說是你。江佳燕同學：瞭解。．．吳宜珊同
    學：好啦！吳宜珊同學：沒有我就放心啦。」所謂新事實、
    新證據，應係指於懲處前未經發見，至其後始行發見者而言
    ，倘原告推測江佳燕為丁女屬實，且被告學生獎懲委員會亦
    確認MSN資料確為當事人所有，則何以不構成強有力且足以
    推翻原事實認定之新事證？被告性別教育委員會之認定依據
    究係為何？在在顯示被告性別教育委員會之認事用法有重大
    違誤。
  (4)退萬步言，縱原告所推測丁女為江佳燕不成立，然就被害人
    指述本件性騷擾事件發生時間93年底至94年9、10月間下課
    放學後，地點在四合院暗處、社團辦公室、往圖書館方向之
    空中走廊等情，然因原告長年熱衷於社團活動，下課後均在
    社團與大家開會，根本沒有機會、時間實施被害人所謂性騷
    擾行為。且因江佳燕於參加社團活動時，均係遲到、早退，
    原告根本沒有機會與之單獨在一起；至於被害人丁女，既係
    與原告一同參與社團事務，則上開指稱之時間、地點，原告
    與被害人丁女之間應有眾多社團同學在一起進行社團事務，
    原告何有對被害人丁女實施性騷擾行為之可能？原告雖熱衷
    社團事務，卻幾無缺曠課紀錄，然被害人丁女（甚且甲、乙
    、丙）常有缺曠課情事，祇要稍加比對即可明確知悉渠等所
    稱時、地發生之性騷擾事件是否屬實，原告亦多次要求被告
    查核原告、被害人之出缺勤紀錄，惟被告均置若罔聞，恝置
    原告權益於不顧。至於往圖書館方向的空中走廊，原告就學
    至今未曾經過，顯見被告性別教育委員會所為認定，與事實
    有間。
  (5)原告因性騷擾事件遭被告1次記2大過2小過處分，被告係於
    95年3月3日發函通知原告，原告亦已收受被告95年5月9日94
    學年度第2學期第3次學生申訴評議委員會評議決定，而未對
    該決定再提起救濟。惟原告就性騷擾事件亦依法向主管機關
    教育部申訴，請求被告性別平等教育委員會重新調查以明事
    實。嗣經教育部以96年5月4日台訓（三）字第0960055081號
    函命被告依法檢視見復有關給予雙方當事人充分陳述意見、
    答辯機會及當事人之申請閱覽、抄寫、複印或攝影有關資料
    或卷宗，顯見被告所為2大過2小過之懲處實有違誤。依行政
    訴訟法第177條規定，並參照該條立法理由：「民事、刑事
    或其他行政爭訟牽涉行政訴訟之裁判者，雖非先決問題，但
    與行政法院判決結果有影響者，行政法院仍得在該民事、刑
    事或其他行政爭訟終結前，以裁定停止訴訟程序，庶期裁判
    結果一致。」被告所為之退學處分是否有效成立及有無撤銷
    事由，與被告所為2大過2小過關係重大，為期本件裁判結果
    與相關懲處、處分一致，並明瞭事實經過、維護原告之受教
    育權利，本件行政訴訟之審判，於被告所為2大過2小過爭訟
    終結前，實有裁定停止訴訟程序之必要。
４、被告學生獎懲委員會對於浮報活動經費未盡督導事件之調查
    程序暨其認事用法均有違誤：
  (1)原告曾任被告94學年度學生活動中心總幹事一職，主要負責
    學生活動事項而已，所有財務金錢均未經手，實際財務係由
    被告進修部學務組組長林文斌、指導老師陳嘉燕及活動中心
    帳款管理行政人員周菁華負責控管。因有部分帳目先行支出
    ，卻要求原告簽名認帳，原告發現流程不對而不願簽名，故
    與被告進修部學務組組長林文斌有數次爭執，此有95年1月
    10日林玉珊同學面談筆錄：「（問：為什麼要離開中心？）
    ．．主要是帳目問題。不曉得後來為什麼大家的立場怎麼會
    變成和學校敵對？為什麼不好好溝通，所以就算了，這不是
    我想要的，所以就用記帳士考試當理由離開。」足佐，此亦
    為張詠琮同學「冒名簽章事件」（註：被告嗣以原告口頭授
    權張詠琮同學代為簽名，該代理行為有效，應無不法而撤銷
    原懲處）之主因。
  (2)因學生活動中心之權責歸屬劃分非常明確，94學年度迎新暨
    社團博覽會之活動，原告僅係總活動指導企畫而已，至多僅
    有審核經費預算之權利、義務，至於核銷經費部分，原告無
    置喙餘地，依常理而言，僅須核銷單據與原先報價相符者，
    原告即應簽核。
  (3)退步言之，關於94學年度迎新暨社團博覽會活動之燈光音響
    廠商即林林有限公司，係江佳燕、進修部四技財三甲鄧維軒
    同學出面接洽，前去更換發票者亦為江佳燕同學，相關報價
    復有傳予指導老師陳嘉燕，此有莊政樺同學於95年2月22日
    之面談筆錄所稱：「（問：迎新活動中燈光音響的廠商是誰
    去接洽的？）公關組江佳燕。」、吳宜珊同學所稱：「（問
    ：迎新活動中燈光音響的廠商是誰去接洽的？）公關組負責
    ，應該是公關組的江佳燕，之前的公關組長休學就由江佳燕
    遞補。．．她也有找活動中心之前的學長鄧維軒帶。」、「
    活動結束後我曾陪燕子（即江佳燕）和嘉燕老師講關於1萬
    元發票的這件事，因為鄧維軒和○○公司比較熟，接洽的時
    候燕子是請教過鄧維軒的。」、陳莉淳同學所稱：「只知道
    因為金額有誤，又叫廠商開了1張發票，但不知道金額多少
    。」為憑，惟被告學生獎懲委員會對於原告浮報活動經費未
    盡督導事件之調查程序，竟於未向行為人即江佳燕、鄧維軒
    同學詢問求證，即作出記原告1次小過之懲處，實不合理。
  (4)縱原告對於經費核銷有監督之責任，然如上述，依常理而言
    ，僅須核銷單據與原先報價相符者，原告即應簽核，加以原
    告對於江佳燕、鄧維軒同學浮報活動經費等情，除不知情，
    亦無有幫助、教唆之參與，是原告於與原先報價相符之核銷
    單據上簽核，實已盡相當之注意及監督之責，何有計1小過
    懲處之必要？被告所稱實為苛令原告擔負莫須有之罪。
５、司法院釋字第563號解釋固謂大學有考核學生學業與品行之
    權責，對於品行重大偏差之學生予以退學處分，亦屬大學自
    治之範疇。然參照釋字第382號解釋：「又受理學生退學或
    類此處分爭訟事件之機關或法院，對於其中涉及學生之品行
    考核、學業評量或懲處方式之選擇，應尊重教師及學校本於
    專業及對事實真象之熟知所為之決定，僅於其判斷或裁量違
    法或顯然不當時，得予撤銷或變更。」之意旨，本件性騷擾
    、浮報活動經費未盡督導事件，原告實均係遭人誣陷（註：
    倘原告推測江佳燕同學係丁女為真，伊與鄧維軒同學又牽涉
    浮報活動經費未盡督導事件，而鄧維軒同學係性騷擾事件之
    檢舉人，其間實有不尋常之巧合），且被告性別平等教育委
    員會、學生獎懲委員會所為之程序違法、瑕疵、顯然不當致
    誤認事實而作出2大過2小過、1小過懲處，原告因而累計3大
    過遭退學處分，實已改變原告之學生身分並損及受教育之機
    會，自屬對原告於憲法上受教育之權利有重大影響，原處分
    及訴願決定均有違誤。又性騷擾、浮報活動經費未盡督導之
    責事件是否屬實，僅須傳喚江佳燕、鄧維軒及相關被害人，
    與原告對質即明，鈞院依法即應調查相關事實。
乙、被告方面：
一、聲明：求為判決駁回原告之訴，訴訟費用由原告負擔。
二、陳述：
１、原告不得就因性騷擾及浮報活動經費未盡督導之責遭記過處
    分提起行政訴訟，本件訴訟標的亦不及於該部分爭議：
  (1)按「各級學校依有關學籍規則或懲處規定，對學生所為退學
    或類此之處分行為，足以改變其學生身分並損及其受教育之
    機會，自屬對人民憲法上受教育之權利有重大影響，此種處
    分行為．．．得依法提起訴願及行政訴訟。」司法院釋字第
    382號解釋固有明文，惟參照同號解釋理由書闡明：「人民
    因學生身分受學校之處分，得否提起行政爭訟，應就其處分
    內容分別論斷。如學生所受處分係為維持學校秩序、實現教
    育目的所必要，且未侵害其受教育之權利者（例如記過、申
    誡等處分），除循學校內部申訴途徑謀求救濟外，尚無許其
    提起行政爭訟之餘地。」之意旨，可知學生僅得對於足以改
    變其學生身分並損及其受教育機會之退學或類此之處分行為
    提起行政訴訟，對於記過、申誡等為維持學校秩序、實現教
    育目的所必要，且未侵害其受教育之權利者，並不得提起行
    政爭訟。
  (2)原告就本件所得爭執者，應限於被告依所定「德明技術學院
    學生獎懲要點」第12點（勒令退學）第2項：「累計記滿3次
    大過者。」所為退學處分是否違法，而不得對於其他未改變
    其學生身分之記過處分提起行政訴訟。且原告95年7月3日申
    訴書亦敘明記過部分另行訴願，本件係就退學處分提出申訴
    等語，是本件審理範圍，應以累計3次大過退學是否適法為
    限，而不及於個別之記過處分。況原告就性騷擾事件遭被告
    1次記2大過2小過之處分，業於95年3月24日提出申訴，經被
    告95年5月9日94學年度第2學期第3次學生申訴評議委員會決
    議維持原處分，該處分與上開記1小過處分皆已確定，本件
    原告係在遭被告退學處分之後，另外向教育部陳情。
  (3)原告就其因性騷擾遭被告記2大過2小過留校查看，及因擔任
    學生活動中心總幹事期間，辦理94學年度進修部迎新暨社團
    博覽會，對活動經費浮報未盡督導之責被記1小過，分別主
    張被告性別平等教育委員會未依法秉持客觀、公正、專業原
    則，給予其充分陳述意見及答辯機會，亦未給予其與被害人
    、檢舉人及證人對質機會，且未作成任何書面資料交由其閱
    覽，程序有重大瑕疵；被告學生獎懲委員會對於浮報活動經
    費未盡督導事件之調查程序及認事用法均有違誤云云，顯係
    分別就與本件無關之其因性騷擾及浮報活動經費事件遭記過
    處分（依司法院釋字第382號解釋意旨，不得提起行政訴訟
    ）懲處事件而為主張，鈞院不應審酌。
２、退步言之，被告就原告性騷擾事件及浮報活動費用未盡督導
    之責所為處分，並無任何違法：
  (1)原告稱被告性別教育委員會之約談內容均無法明確指出被害
    人為何人、何地發生性騷擾情事，顯見被告性別平等教育委
    員會未依性別平等教育法第22條第1項規定秉持客觀、公正
    、專業原則，給原告充分陳述意見及答辯機會云云，惟：
    按「當事人及檢舉人之姓名或其他足以辨識身分之資料，
      除有調查之必要或基於公共安全之考量者外，應予保密。
      」、「校園性侵害或性騷擾事件之當事人、檢舉人及證人
      之姓名及其他足以辨識身分之資料，學校或主管機關除有
      調查之必要或基於公共安全之考量者外，應予保密。」、
      「為保障校園性侵害或性騷擾事件當事人之受教權或工作
      權，學校或主管機關於必要時得為下列處置：．．三、採
      取必要處置，以避免報復情事。．．五、其他性別平等教
      育委員會認為必要之處置。」性別平等教育法第22條第2
      項、校園性侵害或性騷擾防治準則第18條第1項、第19條
      第3款及第5款分別定有明文。
    被告性別教育委員會依法本應就被害人之姓名及其他足以
      辨識身分之資料予以保密，且為避免報復情事發生，被告
      性別教育委員會本得採取必要處置，是被告未將足以辨識
      被害人身分之資料向原告揭露，並無違誤，與被告性別教
      育委員會是否秉持客觀、公正、專業原則以及是否給予其
      充分陳述意見及答辯機會，要屬兩事，原告所稱顯屬誤解
      。
  (2)原告質疑被告性別平等教育委員會未給予其與被害人、檢舉
    人、證人對質之機會云云。惟按「性別平等教育委員會為調
    查處理時，應衡酌雙方當事人之權力差距。」、「本法第30
    條第7項所稱雙方當事人之權力差距，指當事人雙方間存在
    之地位、知識、年齡、體力、身分、族群或資源之不對等狀
    況。」、「學校或主管機關調查處理校園性侵害或性騷擾事
    件時，應依下列方式辦理：．．二、行為人與被害人、檢舉
    人或證人有權力不對等之情形者，應避免其對質。．．」性
    別平等教育法第30條第7項、同法施行細則第16條及校園性
    侵害或性騷擾防治準則第17條分別定有明文。被告性別平等
    教育委員會審酌原告與被害人、檢舉人、證人間存在權力差
    距，未讓原告與上開人等對質，並無違誤。
  (3)原告復稱被告性別教育委員會及學生獎懲委員會對其性騷擾
    及浮報活動費用事件認事用法有重大違誤云云，惟：
    按「．．受理學生退學或類此處分爭訟事件之機關或法院
      ，對於其中涉及學生之品行考核、學業評量或懲處方式之
      選擇，應尊重教師及學校本於專業及對事實真象之熟知所
      為之決定，僅於其判斷或裁量違法或顯然不當時，得予撤
      銷或變更．．。」司法院釋字第382號解釋理由書闡述綦
      詳。
    就原告浮報活動費用未盡督導之責事件，被告之調查及申
      訴程序皆召開會議詳實審議、約談相關人員，所有程序亦
      經詢問專家學者，原告所主張之事實及證據資料均經被告
      性別教育委員會及學生獎懲委員會審酌，被告對於原告是
      否有性騷擾行為，以及對浮報活動費用事件是否有未盡督
      導之責，既經依法定程序調查，依上開解釋意旨，鈞院就
      被告本於專業及對事實真象之熟知所為之判斷及決定即應
      尊重（此即學理所稱「判斷餘地」）。且依性別平等教育
      法第35條規定：「學校及主管機關對於與本法事件有關之
      事實認定，應依據其所設性別平等教育委員會之調查報告
      。法院對於前項事實之認定，應審酌各級性別平等教育委
      員會之調查報告。」，故原告就被告於性騷擾及浮報活動
      費用事件所認定之事實再予爭執，委無足採。
３、按「為促進性別地位之實質平等，消除性別歧視，維護人格
    尊嚴，厚植並建立性別平等之教育資源與環境，特制定本法
    。」、「性別平等教育委員會之調查處理，不受該事件司法
    程序進行之影響。」、「性別平等教育委員會之調查處理不
    受該事件司法程序是否進行及處理結果之影響。」性別平等
    教育法第1條第1項、第30條第6項及校園性侵害或性騷擾防
    治準則第22條第1項分別定有明文，足見性別平等教育委員
    會調查處理之程序與目的，與刑事案件之訴追犯罪無關，本
    質上全然不同，故原告以刑事訴訟法或最高法院刑事判例為
    有利於己之主張，並無理由。
    理  由
一、按大學法第32條規定：「大學為確保學生學習效果，並建立
    學生行為規範，應訂定學則及獎懲規定，並報教育部備查。
    」次按，德明技術學院學生獎懲要點第12點（勒令退學）第
    2項規定：「累計記滿3次大過者。」。
二、本件原告原為被告所屬進修部學生，前因性騷擾事件經被告
    學生獎懲委員會決議予以記2大過2小過留校察看，嗣又因擔
    任學生活動中心總幹事，對浮報活動經費事件未盡督導之責
    ，復經被告予以記1小過懲處。其後，被告以原告之獎懲累
    計滿3大過，依德明技術學院學生獎懲要點第12點規定予以
    退學處分。原告不服，提出申訴，經決議不予受理。原告仍
    不服，提起訴願，亦遭決定駁回，遂向本院提起行政訴訟，
    並以事實欄所示各節據為爭議，惟查：
１、本件原告係因被告95年6月22日退學通知書所為處分，認為
    損害其受教育之權利，經依訴願法提起訴願，而不服教育部
    95年10月5日台訴字第0950143266A號訴願決定，遂提起本件
    行政訴訟。故本件應審究者，厥為被告依德明技術學院學生
    獎懲要點第12點（勒令退學）第2項：「累計記滿3次大過者
    。」所為退學處分是否適法？
２、按司法院釋字第382號解釋：「各級學校依有關學籍規則或
    懲處規定，對學生所為退學或類此之處分行為，足以改變其
    學生身分並損及其受教育之機會，自屬對人民憲法上受教育
    之權利有重大影響，此種處分行為應為訴願法及行政訴訟法
    上之行政處分。受處分之學生於用盡校內申訴途徑，未獲救
    濟者，自得依法提起訴願及行政訴訟。行政法院41年判字第
    6號判例，與上開意旨不符部分，應不予援用，以符憲法保
    障人民受教育之權利及訴訟權之意旨。」其理由書明揭：「
    人民有受教育之權利，為憲法所保障。而憲法上權利遭受不
    法侵害者，自得行使憲法第16條訴願及訴訟之權，於最後請
    求司法機關救濟，不因其身分而受影響，迭經本院釋字第18
    7、201、243、266、295、298、312、323及338號等解釋，
    就人民因具有公務員或其他身分關係而涉訟之各類事件中，
    闡釋甚明。公立學校係各級政府依法令設置實施教育之機構
    ，具有機關之地位，而私立學校係依私立學校法經主管教育
    行政機關許可設立並製發印信授權使用，在實施教育之範圍
    內，有錄取學生、確定學籍、獎懲學生、核發畢業或學位證
    書等權限，係屬由法律在特定範圍內授與行使公權力之教育
    機構，於處理上述事項時亦具有與機關相當之地位（參照本
    院釋字第269號解釋）。是各級公私立學校依有關學籍規則
    或懲處規定，對學生所為退學或類此之處分行為，足以改變
    其學生身分及損害其受教育之機會，此種處分行為應為訴願
    法及行政訴訟法上之行政處分，並已對人民憲法上受教育之
    權利有重大影響。人民因學生身分受學校之處分，得否提起
    行政爭訟，應就其處分內容分別論斷。如學生所受處分係為
    維持學校秩序、實現教育目的所必要，且未侵害其受教育之
    權利者（例如記過、申誡等處分），除循學校內部申訴途徑
    謀求救濟外，尚無許其提起行政爭訟之餘地。反之，如學生
    所受者為退學或類此之處分，則其受教育之權利既已受侵害
    ，自應許其於用盡校內申訴途徑後，依法提起訴願及行政訴
    訟。．．」準此，學校依有關學籍規則或懲處規定，對學生
    所為之處分行為，除足以改變其學生身分並損及其受教育之
    機會者，得依法提起行政訴訟外，如學生所受處分係為維持
    學校秩序、實現教育目的所必要，且未侵害其受教育之權利
    者（例如記過、申誡等處分），學生除循學校內部申訴途徑
    謀求救濟外，尚不得提起行政訴訟。
３、經查，原告因性騷擾事件，經被告學生獎懲委員會決議予以
    記2大過2小過留校察看，原告不服，循序提出申復、申訴及
    訴願，經教育部95年8月3日台訴字第0950094817A號訴願決
    定不受理而告確定；另原告因擔任學生活動中心總幹事，對
    浮報活動經費事件未盡督導之責，經被告予以記1小過懲處
    ，該記1小過處分由原告母親曾淑貞收受送達，惟原告並未
    提出申訴及訴願，亦告確定之事實，為兩造所不爭執（詳見
    言詞辯論筆錄），並有原告96年6月21日陳報狀附原告相關
    懲處過程、被告96年6月27日陳報狀附相關案件行政及辦理
    事項處理過程，及上開處分書、評議決定書、訴願決定書等
    附原處分卷及本院卷可稽。查被告所為上述記2大過2小過留
    校察看，以及記1小過之處分，均係維持學校秩序、實現教
    育目的所必要，且未侵害原告受教育之權利，與本件退學處
    分係足以改變原告學生身分並損及其受教育之機會，尚屬有
    間，參諸司法院釋字第382號解釋意旨，原告除循學校內部
    申訴途徑謀求救濟外，尚無許其提起行政爭訟之餘地。況本
    件係審理被告95年6月22日退學通知書所為處分是否適法之
    爭議，而不及於被告所為上述記2大過2小過留校察看、記1
    小過處分之爭議，從而原告藉本件退學處分，分別主張被告
    性別平等教育委員會未依法秉持客觀、公正、專業原則，給
    予其充分陳述意見及答辯機會，亦未給予其與被害人、檢舉
    人及證人對質機會，且未作成任何書面資料交由其閱覽，程
    序有重大瑕疵；被告學生獎懲委員會對於浮報活動經費未盡
    督導事件之調查程序及認事用法均有違誤云云，顯係分別就
    與本件退學處分無關之原告因性騷擾及浮報活動經費事件遭
    記過處分（依司法院釋字第382號解釋意旨，不得提起行政
    訴訟）而為主張，所訴委無可採。
４、按有其他行政爭訟牽涉行政訴訟之裁判者，行政法院在該其
    他行政爭訟終結前，得以裁定停止訴訟程序，行政訴訟法第
    177條第2項固定有明文，惟究竟停止與否，行政法院有自由
    裁量權。查原告於96年5月18日狀請本院裁定停止本件訴訟
    程序，係以其因性騷擾事件遭被告1次記2大過2小過一事，
    業經教育部以96年5月4日台訓（三）字第0960055081號函命
    被告依法檢視見復有關給予雙方當事人充分陳述意見、答辯
    機會及當事人之申請閱覽、抄寫、複印或攝影有關資料或卷
    宗，故於2大過2小過爭訟終結前，有裁定停止訴訟程序必要
    為由，聲請停止本件訴訟程序。然查，原告因性騷擾事件遭
    被告1次記2大過2小過留校察看之處分，業經教育部95年8月
    3日台訴字第0950094817A號訴願決定不受理而告確定在案，
    已如前述，至上開教育部96年5月4日台訓（三）字第096005
    5081號函，乃教育部就原告陳情事項所為之答復，尚不影響
    已確定之2大過2小過處分之效力，核本件並無原告所指有何
    其他行政爭訟牽涉本件行政訴訟之裁判之情事，是尚無停止
    本件訴訟程序之必要。
５、按行政處分具有構成要件效力，即有效之行政處分，在未經
    有權機關依法撤銷或廢止前，應為所有之國家機關所尊重，
    並以之為既存之構成要件，作為另一行政處分本身決定之基
    礎。承前所述，被告所為記2大過2小過留校察看及記1小過
    之處分，已發生形式確定力，基於法之安定性原則，受處分
    相對人應尊重其效力，不得再有所爭執。亦即，在被告所為
    記2大過2小過留校察看及記1小過之處分，未經有權機關依
    法撤銷或廢止前，該行政處分仍有效存在，即具有構成要件
    之效力，被告自應以上開行政處分作為決定原告是否退學之
    基礎。從而，本件被告以原告之獎懲累計滿3大過，依德明
    技術學院學生獎懲要點第12點規定予以原告退學處分，於法
    洵無違誤。
三、綜上所述，被告所為原告退學處分並無違誤，訴願決定予以
    維持，亦無不合。原告訴請撤銷，為無理由，應予駁回。
四、本件事證已臻明確，兩造其餘攻擊防禦方法，核與本件判決
    結果不生影響，爰不逐一論述，併此敘明。
據上論結，本件原告之訴為無理由，爰依行政訴訟法第98條第3
項前段，判決如主文。
中    華    民    國    96   年     7    月    12     日
                        第三庭審判長法  官  姜素娥
                                    法  官  楊莉莉
                                    法  官  曹瑞卿
上為正本係照原本作成。
如不服本判決，應於送達後20日內，向本院提出上訴狀並表明上
訴理由，如於本判決宣示後送達前提起上訴者，應於判決送達後
20日內補提上訴理由書（須按他造人數附繕本）。
中    華    民    國    96   年     7    月    12     日
            　　　　　　　 　　 　  書記官  方偉皓
